【裁判字號】    93,交訴,14
【裁判日期】    950125
【裁判案由】    業務過失致死等
【裁判全文】
臺灣花蓮地方法院刑事判決              93年度交訴字第14號
公  訴  人  臺灣花蓮地方法院檢察署檢察官
被      告  甲○○
被      告  丁○○
共      同
選任辯護人  戊○○律師
上列被告等因業務過失致死等案件，經檢察官提起公訴（93年度
偵字第2440號），本院判決如下：
    主  文
甲○○從事業務之人，因業務上過失致人於死，處有期徒刑伍月
，如易科罰金，以參佰元折算壹日。
丁○○無罪。
    事  實
一、甲○○係從事土木包工業之業者，於92年12月間某日雇用李
    茂錦、陳信成、蔡煥新三名勞工，施作花蓮縣玉里鎮○○○
    路混凝土路面工程（以下簡稱松浦農路工程），由甲○○負
    責駕駛挖土機將混凝土澆置於施築路面，再由李茂錦與陳信
    成、蔡煥新負責抹平混凝土路面，甲○○為勞工安全衛生法
    規定之雇主，亦為從事挖土機操作業務之人。於93年1月2日
    下午2時30分許，甲○○在花蓮縣玉里鎮○○○路工程施工
    現場操作挖土機時，本應注意雇主對於防止機械、器具、設
    備引起之危害，應有符合標準之必要安全設備；雇主應禁止
    人員進入挖土機機械操作半徑內或附近有危險之虞之場所，
    及於操作中有無人員進入挖土機之操作範圍內，按當時之情
    形，並無不能注意之狀況，竟疏未注意禁止李茂錦等人進入
    挖土機操作半徑內，且未確認有無人員進入挖土機操作範圍
    內，即貿然操作挖土機，致使甲○○將挖土機的鏟斗順時針
    迴轉到朝下山的方向，鏟起擺放於挖土機後方的鐵桶內的混
    凝土，再將鏟斗逆時針迴轉到朝上山的方向澆置於施築路面
    時，該挖土機的後車身撞及不慎進入挖土機操作範圍內之員
    工李茂錦的頭部，致其受有頭部外傷併嚴重腦挫傷、顱底骨
    折併腦幹損傷及頸椎外傷等傷害，經送財團法人佛教慈濟綜
    合醫院玉里分院急救後，延至93年1月7日仍因傷重不治死亡
    。
二、案經被害人李茂錦之配偶乙○○告訴及台灣花蓮地方法院檢
    察署檢察官相驗後主動偵查起訴。
    理  由
壹、被告甲○○部分：
一、上揭事實，業據被告甲○○於本院審理中坦承不諱，經核與
    目擊證人陳信成於偵查中證述案發經過之證述情節相符，並
    有財團法人佛教慈濟綜合醫院診斷證明書、台灣花蓮地方法
    院檢察署勘驗筆錄各乙份、現場照片14幀、現場圖3張在卷
    可稽，又被害人李茂錦因本件工程施作而死亡乙節，亦經臺
    灣花蓮地方法院檢察署檢察官督同檢驗員到場相驗屬實，並
    製有勘驗筆錄、驗斷書、相驗屍體證明書各1份、相驗照片
    12 幀等在卷足憑，足認被告前開自白與事實相符，堪以採
    信。按雇主對於防止機械、器具、設備被引起之危害應有符
    合標準之必要安全設備，又雇主對於就業場所作業之車輛機
    械，應規定駕駛者執行左列事項：車輛系營建機械作業時，
    禁止人員 (駕駛者等依規定就位者除外)進入操作半徑內或
    附近有危險之虞之場所。勞工安全衛生法第5條第1項第1款
    及勞工安全衛生設施規則第116條第3款定有明文。查被告甲○○本應事前告知並禁止被害人等相關人員進入操作半徑內
    或附近有危險之虞之場所，竟未為此項防止挖土機危害之必
    要之安全措施，已違反上開規定，本案經送請行政院勞工委
    員會北區勞動檢查所，亦同此認定，有該所93年2月19日勞
    北檢營字第0931002129號函1份在卷可稽。被告甲○○於操
    作挖土機時，本應禁止人員進入員進入操作半徑內，並注意
    有無人員進入挖土機操作範圍內方得操作挖土機，依當時之
    情形，並無不能注意之狀況，竟疏未禁止並注意被害人有無
    進入挖土機之操作半徑內，致被害人遭挖土機之車身撞擊頭
    部，被告甲○○操作挖土機顯有過失，再被害人死亡之結果
    確係肇因於該工程之施作，已如前述，足認被告甲○○前開
    操作挖土機之過失行為與被害人死亡之結果間，有相當因果
    關係。本案事證明確，被告甲○○犯行洵堪認定，應予依法
    論科。
二、核被告甲○○所為，係犯刑法276條第2項之業務過失致人於
    死罪、勞工安全衛生法第31條第1項之罪。被告甲○○係一
    過失行為觸犯上開二罪名，屬想像競合，應從一重之業務過
    失致死罪處斷。爰審酌被告甲○○並無前科，有台灣高等法
    院被告前案紀錄表一份在卷可佐，其犯罪之手段、方法、過
    失程度、被害人亦與有過失、對被害人家屬造成之損害，且
    案發迄今已2年餘均未賠償告訴人乙○○之損害一情，業據
    告訴人於本院審理中指述明白，及其犯罪後坦承犯行，尚知
    悔悟等一切情狀，量處被告甲○○如主文所示之刑，及諭知
    易科罰金之折算標準。
貳、被告丁○○部分：
一、公訴意旨略以：被告丁○○係順達土木包工業之負責人，其
    於92年11月11日向行政院農業委員會水土保持局第六工程所
    承包「92年松浦農路改善工程」，為一級承攬人再將「該工
    程之挖填方作業、預拌混凝土澆置、模板製作及鋼筋彎紮作
    業」轉包給甲○○施工，甲○○為二級承攬人，本應注意應
    於事前具體告知二級承攬人被告甲○○有關該工程之挖填方
    作業、預拌混凝土澆置、模板製作及鋼筋彎紮作業之工作環
    境、危害因素及有關安全衛生規定應採取之措施及有關挖土
    機作業之工作環境、危害因素及有關安全衛生規定應採取之
    措施，以防止人員進入挖土機操作半徑內，且應到工作場所
    巡視。竟疏未注意而未告知，亦未到工作場所巡視，以至被
    告甲○○所僱用之勞工李茂錦於93年1月2日下午2時30分許
    ，在松浦農路工地現場，因進入挖土機操作半徑內，而被挖
    土機撞擊傷重不治，因認被告丁○○涉犯勞工安全衛生法第
    31 條第1項之罪嫌云云。
二、按犯罪事實，應依證據認定之，無證據不得認定犯罪事實；
    又不能證明被告犯罪者，應諭知無罪之判決，刑事訴訟法第
    154條第2項、第301條第1項分別定有明文。次按認定不利於
    被告之事實，須依積極證據，苟積極證據不足為不利於被告
    之認定時，即應為有利於被告之認定，更不必有何有利之證
    據；其次，認定犯罪事實所憑之證據，雖不以直接證據為限
    ，間接證據亦包括在內，然而無論直接證據或間接證據，其
    為訴訟上之證明，須於通常一般之人均不致有所懷疑，而得
    確信其為真實之程度者，始得據為有罪之認定，倘其證明尚
    未達到此一程度，而有合理之懷疑存在而無從使事實審法院
    得有罪之確信時，即應由法院為諭知被告無罪之判決，最高
    法院30年上字第816號及76年台上字第4986號判例意旨可資
    參照。
三、公訴人認被告陳順雄涉犯上開犯行，無非係以被告丁○○於
    警詢及偵查中之供述、證人甲○○於偵查中之證詞、財團法
    人佛教慈濟綜合醫院診斷證明書、台灣花蓮地方法院檢察署
    勘驗筆錄各乙份、現場照片14幀、現場圖3張、驗斷書、相
    驗屍體證明書各1份、相驗照片12幀為其主要證據，訊據被
    告丁○○堅決否認有何違反勞工安全衛生法之犯行，辯稱：
    伊並不是順達土木包工業之負責人，案發當時真正之負責人
    丙○○叫伊出來頂替，伊才在警詢及偵查中供稱伊為順達土
    木包工業之負責人等語。經查，
（一）上開財團法人佛教慈濟綜合醫院診斷證明書、台灣花蓮地
      方法院檢察署勘驗筆錄各乙份、現場照片14幀、現場圖3
      張、驗斷書、相驗屍體證明書各1份、相驗照片12幀等證
      據，故足以證明被害人李茂錦因施作92年松浦農路改善工
      程而死亡，然尚不足以證明被告丁○○為順達土木包工業
      之負責人。
（二）行政院勞工委員會北區勞動檢查所93年2月19日勞北檢營
      字第0931002129號函僅泛稱一級承攬人順達土木包工業經
      營負責人違反勞工安全衛生法第5條第1項第1款規定云云
      ，然並未說明其何以認定被告丁○○係一級承攬人順達土
      木包工業經營負責人，故亦不足據以認定被告丁○○為順
      達土木包工業之實際負責人。
（三）證人甲○○固於偵查中表示被告丁○○為順達土木包工業
      實際負責人，然其於本院審理中復供稱：伊施作系爭工程
      ，均向丙○○請領工程費，並未向被告丁○○領款等語，
      其前後供述不一，已難認其前開偵查中之證詞為真實可採
      ；又查，證人丙○○為順達土木包工業實際負責人，92年
      松浦農路改善工程為其承包，並轉包予被告甲○○，被告
      丁○○實際上僅為順達土木包工業之工地主任等情，業據
      證人丙○○於本院審理中證述明白，經核與被告丁○○前
      開於本院審理中之供述相符，且衡以順達土木包工業之登
      記負責人吳雙妹係證人丙○○之母親，有花蓮縣政府95年
      1 月6日府城商字第09500000390號函附之營利事業登記抄
      本乙份在卷可佐，堪信證人丙○○前開證詞為真實，被告
      丁○○應非順達土木包工業之負責人，自亦非勞工安全衛
      生法規定之雇主。
（四）從而，依公訴人所提出之證據，固得證明勞工李茂錦因工
      程施作而死亡之結果，然尚不足以證明被告丁○○為順達
      土木包工業之負責人。此外，復查無其他證據足資證明被
      告丁○○為勞工安全衛生法所規定之雇主，尚難認被告丁○○有何違反上開勞工安全衛生法之犯行，被告丁○○之
      犯罪應屬不能證明，揆諸前揭說明，自應為無罪之諭知。
據上論斷，應依刑事訴訟法第299條第1項前段、第301條第1項、
勞工安全衛生法第31條第1項、刑法第276條第2項、第55條、第
41 條第1項前段，判決如主文。
本案經檢察官張立言到庭執行職務。
中    華    民    國    95    年    1     月    25    日
                  台灣花蓮地方法院刑事第二庭
                      審判長法  官    李豫雙
                            法  官    林韋岑
                            法  官    俞秀美
上列正本證明與原本無異。
如對本判決不服，應於送達後10日內，向本院提出上訴狀（應抄
附繕本）告訴人或被害人如對於本判決不服者，應具備理由請求
檢察官上訴，其上訴期間之計算係以檢察官收受判決正本之日期
為準。
                            書記官
中    華    民    國    95    年    1     月    25    日
附錄本案論罪科刑之法條：
勞工安全衛生法第31條第1項：
違反第5條第1項或第8條第1項之規定，致發生第28條第2項第1款
之職業災害者，處3年以下有期徒刑、拘役或科或併科新台幣15
萬元以下罰金。
中華民國刑法第276條第2項：
從事業務之人，因業務上之過失犯前項之罪者，處5年以下有期
徒刑或拘役，得併科3000以下罰金。


司法院資訊處製作；財團法人民間司法改革基金會備份。
